臺灣士林地方法院交通事件裁定　　　　　　　　　九十二年度交聲字第一一六一號
　　原處分機關　臺北巿交通事件裁決所
　　受 處分 人　甲○○
　　即 異議 人
右列受處分人因違反道路交通管理處罰條例案件，不服原處分機關於九十二年十一月
三日所為處分（原處分案號：北市裁三字第裁二二─Ｒ00000000號），聲明
異議，本院裁定如左：
    主  文
原處分撤銷。
甲○○不罰。
    理  由
一、按行車速度，依標誌之規定，無標誌者，在市區道路，時速不得超過五十公里，
    道路交通安全規則第九十三條第一項第一款定有明文，又汽車駕駛人，行車速度
    超過規定之最高時速者，處新臺幣（下同）一千二百元以上二千四百元以下罰鍰
    ，道路交通管理處罰條例第四十條第一項定有明文，而汽車駕駛人駕駛汽車違反
    道路交通管理處罰條例第四十條第一項規定者，除應依該條所規定之罰鍰處罰外
    ，並予記違規點數一點，道路交通管理處罰條例第六十三條第一項第一款亦定有
    明文。
二、本件原處分意旨略以：受處分人即異議人甲○○所有之車號ＡＺＥ－七六三號重
    型機車，於九十一年二月二十二日十四時四十四分在基隆市○○路經警逕行舉發
    駕駛人行車速度超過規定最高時速二十公里以上，並以違反道路交通管理處罰條
    例第四十條第一項規定之行為而掣單，嗣舉發通知單送達於受處分人後，受處分
    人未於舉發通知單上所載之應到案日期前向原處分機關到案，亦未繳納罰鍰，嗣
    受處分人於九十二年八月七日始知遭舉發而繳納罰鍰二千二百元結案，但仍不服
    原舉發事實而於同年月十五日向原處分機關提出申訴，經原處分機關函轉原舉發
    單位即基隆市警察局第一分局調查結果，仍認受處分人所有之該部汽車有於前揭
    路段超速行駛行為，原處分機關乃依道路交通管理處罰條例第四十條第一項（本
    院按漏未依同法第六十三條第一項第一款記點）於九十二年十一月三日補為裁決
    處受處分人罰鍰一千四百元（漏未依同法第六十三條第一項第一款記違規點數一
    點）。
三、受處分人異議意旨略以：伊從未騎乘機車前往基隆市○○路段等語。經查：
（一）按違反道路交通管理事件，行為人認為舉發之事實與違規情形相符者，得於接
      獲通知單後，親自或委託他人持該通知單，不經裁決向指定之處所，逕依裁罰
      基準執行並繳納罰鍰結案，且依此規定辦理經繳納罰鍰結案後逾二十日不得再
      提出異議，固為違反道路交通管理事件統一裁罰基準及處理細則第四十八條第
      一項、第五十八條第二項所明定。然細鐸該法文文義，可知違反道路交通管理
      事件之行為人，逕依裁罰基準執行繳納罰鍰，得視為結案，而毋庸由交通監理
      、裁決機關裁決者，必以行為人「認為舉發之事實與違規情形相符者」為限。
      是倘行為人雖依照裁罰標準繳納罰鍰，然仍認為舉發事實與違規情形不符，而
      有爭執提出申訴者，即與前開規定不符，此時，交通監理、裁決機關仍需依照
      有關行政程序調查事實並為裁決，亦即該違反道路交通管理事件並不當然因此
      結案。而行為人此時自得於收受裁決書後二十日內，提出異議，要屬當然。本
      件受處分人雖於九十二年八月七日到案，並依照裁罰標準繳納罰鍰二千二百元
      ，然受處分人亦於繳納罰鍰之後之同年月十五日隨即填據交通違規案件陳述書
      向原處分機關提出申訴，有卷附陳述書所載陳述日期可佐，足見受處分人繳納
      罰鍰並非因「認為舉發事實與違規情形相符」而為，依照首揭說明，原處分機
      關自仍應就該案調查事實，作出裁決。從而原處分機關並於函請原舉發機關查
      明違規事實後之同年十一月三日作出裁決書，認受處分人有「超速違規而裁處
      罰鍰一千四百元」，受處分人於收受此裁決書之當日隨即具狀聲明異議，程序
      上自無不合，合先敘明。
（二）本件原舉發機關舉發及送達舉發通知單時有效之違反道路交通管理事件統一裁
      罰標準及處理細則第二十三條規定：汽車違反道路交通管理事件有下列情形之
      一，當場不能或不宜攔截製單舉發者，得逕行舉發之：一、闖紅燈或平交道。
      二、搶越行人穿越道。三、違規停車而駕駛人不在場。四、不服指揮稽查逃逸
      或聞消防車、救護車、警備車、工程救險車之警號不立即避讓者。五、以科學
      儀器取得違規證據資料，足資認定其違規事實者。六、各級學校交通服務隊，
      檢舉違規停車或行近行人穿越道時，不暫停讓行人優先通過之車輛，經現場導
      護人員簽證者。前項逕行舉發，應記明車輛牌照號碼、車型等可資辦明之資料
      ，查明汽車所有人姓名或名稱、住址，並以該汽車所有人為被通知人製單舉發
      之。可見，若需以科學儀器始足以認定受處分人有逕行舉發之違規事實者，對
      受處分人為裁罰自應憑該等科學儀器所採得之證據資料為據始可。而超速違規
      ，一般人肉眼並無法判斷，必須使用科學儀器採證，是行政機關若欲認定該等
      違規事實而據以裁罰違規行為人，自需憑該等科學儀器採證所得之證據所顯現
      之證據資料始可。而同處理細則第七十七條復規定：處理違反道路交通管理事
      件之有關資料、簿冊等應妥為保存，保存屆滿一年者，得予銷毀。但未結案或
      涉及刑事責任之有關文件，仍繼續保存。可知法律係科以舉發機關於違反交通
      管理事件之案件結案以前，妥善保存相關得證明違規行為人違規事實之證據之
      責任，由該條規定之意旨亦可知，舉發機關有就行為人違規事實提出得有效證
      明違規事實存在之證據提出責任。而所謂「結案」依前開同細則第三十六條、
      第四十一條、第四十八條規定之意旨，亦可知係指違規受處分人業已依照裁決
      所裁處之內容履行其應受裁罰之罰鍰或其他相關處分完畢，且並未於法定期間
      內提出異議、申訴者而言。是倘舉發機關於違規事件尚未依法結案前，未能善
      盡保存責任，而將得證明違規事實之證據資料違法加以銷毀，致已無任何有效
      證據資料足以認定違規事實者，該等事實不明之不利益責任，自應由舉發機關
      自行負擔，此時，有關違規事實有無之認定，自應從受處分人有利之認定。
（三）本件違規案件，受處分人於九十二年八月七日以前均未曾依照相關法令繳納罰
      鍰，且於期限內未提出申訴、異議結案，然原舉發機關基隆市警察局第一分局
      九十二年九十二年九月四日函覆原處分機關之基警分一交字第０九二００一五
      四一九號函確載稱：該案現存檔案片已銷毀，亦無舉發通知單退件之資料等語
      ，足見，本案原舉發機關並未於結案前保存相關得證明受處分人有違規事實之
      科學採證資料，以致無從有積極之證據資料作為認定受處分人曾有超速違規事
      實之依據，甚至連案發後之足以證明已經送達舉發通知單予受處分人之送達證
      書、回執等資料亦付之闕如，而受處分人異議意旨又否認曾有違規之事實，以
      致就現有證據資料而言，事實呈現有無不明之狀態，衡諸前揭說明，此等事實
      不明之不利益，自應由原處分、舉發之行政機關負擔，而應由本院作有利受處
      分人之認定，亦即應認本件客觀上並無任何證據資料足以證明受處分人之違規
      事實存在。原處分機關未遑認明前開行政法上之舉證責任法理，逕予裁罰受處
      分人，尚有未洽。本件異議為有理由，應將原處分撤銷並諭知受處分人不罰，
      以資適法。
四、據上論斷，應依道路交通案件處理辦法第二十條前段，裁定如主文。
中      華      民      國    九十三    年      二      月     十八     日
                                    臺灣士林地方法院交通法庭
                                        法  官  王  沛  雷
右正本證明與原本無異。
如不服本裁定應於送達後五日內向本院提出抗告狀。
                                        書記官  詹  志  鵬
中      華      民      國    九十三    年      二      月    二十三    日
